臺灣臺中地方法院刑事判決　　　　　　　　　　　　　九十一年度自緝字第七九號
　　自　訴　人　甲○○
　　被　　　告　丙○○
　　選任辯護人　陳明發
右列被告因詐欺案件，經自訴人提起自訴，暨臺灣臺中地方法院檢察署檢察官移送併
辦（八十七年度偵字第二六九七四號），本院判決如左：
    主  文
丙○○無罪。
    理  由
一、自訴意旨略以：被告丙○○為銥迅科技股份有限公司（下簡稱銥迅公司）負責人
    ，共同被告丁○○（業經判處無罪確定）是直營站代表人，自訴人於民國八十六
    年四月二十日與被告等人簽訂加盟合約書，雙方約定自訴人繳交新台幣（下同）
    六萬元，作為一年之營業費用，被告等人則同意將其所發明之電腦語音秘書傳呼
    系統會員門號與自訴人合作經營，並規劃三百名之客戶名額，交由自訴人銷售經
    營，詎自訴人依約繳付六萬元後，被告等人卻於營業一、二個月後，旋即停業避
    不見面，經多方打探，才知被告等人曾四處邀人加盟，卻於取得加盟金後，短暫
    營業應付眾人，嗣後終止營業，雖迭請處理合約事宜，均置若罔聞，因認被告等
    人涉犯刑法第三百三十九條第一項詐欺取財罪嫌。
二、按犯罪事實應依證據認定之，無證據不得推定其犯罪事實，又不能證明被告犯罪
    者，應諭知無罪之判決，自訴案件亦在準用之列，刑事訴訟法第一百五十四條、
    第三百零一條第一項、第三百四十三條分別定有明文。又事實之認定，應憑證據
    ，如未能發現相當證據，或證據不足以證明，自不能以推測或擬制之方法，以為
    裁判基礎（最高法院著有四十年台上字第八六號判例參照）。再自訴人之自訴，
    本以使被告受刑事訴追為目的，故其陳述是否與事實相符，自應調查其他證據，
    以資審認，苟其所為攻擊之詞，尚有瑕疵，則在此瑕疵未予究明以前，即不能遽
    採為斷罪之基礎（最高法院著有六十九年台上字第一五三一號判例參照）。另按
    認定犯罪事實，所憑之證據，雖不以直接證據為限，間接證據亦包括在內，然無
    論直接或間接證據，其為訴訟上之證明，須於通常一般之人均不致於有所懷疑，
    而得確信其為真實之程度者，始得據之為有罪之認定，倘其證明尚未達到此一程
    度，而有合理性懷疑之存在時，即無從為有罪之認定，此亦有最高法院七十六年
    台上字第四九八六號判例可資參照。又刑法第三百三十九條第一項詐欺罪之成立
    ，以意圖為自己或第三人不法之所有，以詐術使人將本人或第三人之物交付為要
    件，若行為人所用方法，不能認為詐術，亦不致使人陷於錯誤，則不得遽以該罪
    相繩（最高法院著有四十六年台上字第二六○號判例）。
三、自訴人認被告丙○○涉犯刑法詐欺罪嫌，無非係以：被告丙○○以銥迅公司負責
    人名義與自訴人締結加盟合約書，自訴人業已繳納六萬元加盟金，被告丙○○卻
    短暫營業一、二個月後即避不見面，被告丙○○係該公司負責人應當負責等節為
    其論據，訊據被告丙○○堅詞否認有詐欺犯行，辯稱：伊並未見過自訴人，也沒
    有印象有締結卷附加盟合約書，當時伊有成立銥迅公司，但伊在台南市成立研究
    室，台中方面業務則均由乙○○、丁○○負責等詞。經查，自訴人雖指稱：被告
    丙○○身為銥迅公司負責人，即應就本案負責一情，被告丁○○於其被訴詐欺罪
    嫌涉訟期間，亦屢次辯稱：伊確實有收到六萬元，但錢均交給丙○○，丙○○是
    負責人，伊也知丙○○騙很多人，丙○○現則行蹤不明等節，惟自訴人另指陳：
    伊是與被告丁○○簽約，簽約當時被告丁○○有介紹被告丙○○與陳光和教授與
    伊認識，那時被告丁○○說銥迅公司在台中要成立分公司，要有加盟商，所以招
    攬伊等進來，技術部門仍由總公司負責，伊則要繳納一定費用給公司，介紹當時
    被告丁○○有說被告丙○○是董事長，但他（被告丙○○）沒有參與簽訂契約的
    事，被告丙○○是否知道伊就是加盟商，伊也不清楚，伊當初將六萬元交給被告
    丁○○，但被告丁○○有無上繳伊並不清楚，事後被告丁○○有與伊和解，賠償
    伊不只六萬元，伊因為被告丁○○是朋友關係才加入等詞，足見實際招攬自訴人
    締結本案加盟合約者，乃被告丁○○，並非被告丙○○。且觀卷附加盟合約書立
    合約書人欄，甲方為業已擬就之定型化格式「銥迅公司、負責人丙○○」，下方
    「直營站代表人」項下則有被告丁○○手寫姓名及住址、電話號碼，並蓋有被告
    丁○○印章，乙方則有自訴人親筆書寫之姓名、電話、國民身分證字號及電話號
    碼，並按捺指印，至於銥迅公司乃至被告丙○○姓名項下，則均未蓋有公司代表
    章及被告丙○○個人私章，均為自訴人所不爭執，顯見簽約當時僅由被告丁○○
    出面與自訴人締約，自訴人繳納六萬元款項亦交給被告丁○○收受，既此，被告
    丙○○從未與自訴人接洽，如何認定其有對自訴人施用詐術，及被告丙○○確實
    取得自訴人所交付之六萬元款項，均不無可疑。況證人乙○○於本院九十一年四
    月四日審理時具結證稱：伊於八十六年間有與被告丙○○合夥成立銥迅公司，拆
    夥後就由被告丙○○與被告丁○○合夥，在伊與被告丙○○合夥期間，伊負責台
    中方面客戶，被告丙○○負責台南方面客戶，是看何人招攬客戶，契約書即書寫
    該人姓名，伊等都是使用同樣定型化契約，即甲方是銥迅公司、負責人為被告丙○○，但凡伊招攬者，伊均會以手寫方式註記伊姓名，即在「直營站代表人」項
    下書寫伊姓名，之後拆夥後，伊有將伊所招攬客戶所得款項全部退還，伊並不認
    識自訴人等詞綦詳，自訴人亦陳稱確實有聽過被告丁○○提過證人乙○○此人，
    但並沒有見過他本人一節，另證人吳光輝於本院八十七年三月三十一日審理時亦
    證稱：當初是被告丁○○招攬伊加入加盟，伊的加盟金是交給被告丁○○等語。
    可見依證人乙○○、吳光輝上開證詞、卷附加盟合約書記載，及自訴人陳述加盟
    、簽約經過，本案應係被告丁○○擔任銥迅公司直營站代表人，由伊接續證人乙○○與被告丙○○繼續合夥，並負責招攬台中方面業務，而自訴人乃緣與被告丁○○係朋友關係才加入，被告丙○○與自訴人並未有何接觸，縱使被告丙○○任
    令被告丁○○以其公司名義（銥迅公司負責人丙○○）對外為加盟行為，亦屬民
    事上表見代理應否負授權人責任之問題，惟究與刑法詐欺罪構成要件不符。被告
    丁○○雖於前被告丙○○未到案時，屢次推稱伊遭受被告丙○○拖累，被告丙○○也欺騙很多人乙情，然彼時被告丙○○並未到庭說明案情，被告丁○○復為實
    際與自訴人洽談合約之人，其為避免訟累、牢獄之災，推諉與未到案之被告丙○○一人，不難想像，況其於屢經本院傳訊、拘提、科處罰鍰，仍均未到庭說明經
    過，實難認其未與被告丙○○對質之辯詞為可採信，附此敘明。
四、綜上所述，自訴人既無法證明被告丙○○曾授權被告丁○○與其訂約，及其交付
    加盟款項係緣於被告丙○○施用何種詐術之故，自無法單以被告丙○○身為銥迅
    公司負責人之身分，即認定被告丙○○有詐欺之犯行。此外，復查無其他積極證
    據足以證明被告丙○○符合詐欺取財之構成要件，本件犯罪不能證明，爰依法為
    無罪判決之諭知。
五、臺灣臺中地方法院檢察署檢察官另以八十七年度偵字第二六九七四號移送併辦部
    分，因本案業已為無罪判決，與移送併辦部分即失其連續犯之裁判上一罪關係，
    此部分應退回原承辦股另行偵辦為宜。
據上論斷，應依刑事訴訟法第三百四十三條、第三百零一條第一項，判決如主文。
中      華      民      國      九十一      年      六    月    十八    日
                                        法  官  賴  妙  雲
右正本證明與原本無異。
如不服本判決，應於送達後十日內向本院提出上訴狀 （須附繕本） ，上訴於台灣高等
法院台中分院。
                                        書記官
中      華      民      國      九十一      年      六    月    十八    日
